臺灣高雄地方法院刑事判決　　　　　　　99年度易字第1704號
公　訴　人　臺灣高雄地方法院檢察署檢察官
被　　　告　林興隆
上列被告因詐欺案件，經檢察官提起公訴（99年度偵緝字第1205
號、第1206號），被告於準備程序中就被訴事實為有罪之陳述，
受命法官於聽取當事人之意見後，本院合議庭裁定改由受命法官
獨任進行簡式審判程序審理，判決如下：
    主  文
林興隆幫助犯詐欺取財罪，累犯，處有期徒刑月，如易科罰金
，以新臺幣壹仟元折算壹日。
    事  實
一、林興隆前於民國（下同）96年間因竊盜案件，經臺灣板橋地
    方法院以96年度易字第3492號判決判處有期徒刑10月確定，
    於97年12月19日縮刑期滿執行完畢。詎猶不知悔改，明知國
    內社會上層出不窮之詐騙集團或不法份子為掩飾其不法行徑
    ，避免執法人員之追究及處罰，經常利用他人之手機門號掩
    人耳目，而在客觀上可以預見一般取得他人手機門號使用之
    行徑，常與行財產犯罪有密切關連，竟以縱有人持其手機門
    號作為詐騙之犯罪工具，亦不違其本意之幫助犯意，於98年
    5 月22日某時許，在新北市三重區○○○路與重慶路交岔路
    口，將其向台灣大哥大股份有限公司（下稱台灣大哥大公司
    ）所申辦門號0000000000（下稱上開門號），交予真實姓名
    年籍不詳之成年人及其所屬詐欺集團使用，俟該詐欺集團取
    得林興隆上開門號後，在報紙刊登代辦貸款之廣告，並以林
    興隆上開門號作為聯絡工具。適有洪楠閎（業經檢察官以不
    起訴處分確定）於98年6 月3 日見上開貸款廣告後，即撥打
    林興隆之上開門號予該詐欺集團之成員聯繫，雙方約定於98
    年6 月6 日前之某日，在高雄市○○區○○路消防分隊旁，
    將其所申設之高雄銀行鹽埕簡易型分行帳戶（帳號：000000
    000000，下稱高雄銀行帳戶）之存摺、提款卡、密碼，交付
    予真實姓名年籍不詳、自稱「黃小姐」之詐欺集團成員，供
    該詐欺集團使用。俟該詐欺集團成員取得洪楠閎前揭帳戶後
    ，即基於詐欺取財之犯意，於98年6 月6 日8 時許，假借中
    華電信人員及警察之名義，撥打電話向楊勝雄佯稱：其名下
    帳戶涉及非法洗錢及槍枝買賣，檢察官將凍結其名下所有財
    產，需將存款領出存入指定之帳戶內云云，致楊勝雄陷於錯
    誤，遂依指示於同（6 ）日11時許，匯款新台幣（下同）49
    萬7000元至洪楠閎上開帳戶內，旋由詐騙集團某成員提領一
    空。嗣因楊勝雄發覺有異報警處理，始悉上情。
二、案經高雄市政府警察局鹽埕分局移送臺灣高雄地方法院檢察
    署檢察官偵查起訴。
    理  由
一、查本件被告林興隆所犯並非死刑、無期徒刑、最輕本刑為3
    年以上有徒刑之罪或高等法院管轄第一審案件，而其於準備
    程式進行中，被告先就被訴事實為有罪之陳述（見本院2 卷
    第76頁正面），經法官告知簡式審判程式之旨，並聽取公訴
    人及被告之意見後，本院認適宜改行簡式審判程序，爰依刑
    事訴訟法第273 條之1 第1 項、第284 條之1 規定，由本院
    合議庭以裁定由受命法官獨任行簡式審判程序審理，合先敘
    明。
二、上揭犯罪事實，業據被告林興隆於本院審理時坦承不諱，核
    與證人洪楠閎、證人即被害人楊勝雄於警詢及偵查中之證述
    相符，並有上開門號雙向通聯調閱查詢單、台灣大哥大公司
    查詢資料各1 份，被害人楊勝雄高雄銀行存摺存款存入憑條
    1 紙，高雄銀行鹽埕簡易型分行98年9 月7 日高銀鹽密字第
    98000030號函1 份暨所附洪楠閎上開高雄銀行帳戶交易查詢
    清單、存款對帳單、開戶服務業務申請暨約定書各1 份，以
    及受理刑事案件報案三聯單1 份在卷可稽（見警卷第1 至4
    頁、第10至21頁；偵1 卷第27、28頁；偵2 卷第11至26頁；
    偵3 卷第9 、10頁）。是本件被告之自白，經查與卷內積極
    事證相符，應堪採認。
三、按以現今一般人前往電信公司申辦門號使用並非難事，收費
    標準亦未因人而異，如非供作不法使用，應無另取得他人電
    話門號，而不以自己名義使用之必要。又行動電話門號事關
    個人隱私權益之保障，其專屬性甚高，若非與本人有密切親
    誼關係，難認有何理由可自由流通使用該行動門號，一般人
    均有妥為保管及防止他人任意使用之認識，且縱有特殊情況
    偶需交付個人行動電話予他人使用，亦必會瞭解他人使用電
    話之用途及合理性始行提供，參以坊間報章雜誌及新聞媒體
    ，對於以簡訊、電話等方式通知中獎或如退稅、佯裝檢警執
    法人員、網上購物誤辦為分期付款等其他類似之不法詐騙方
    法，及詐欺集團經常使用他人之行動電話門號，以隱匿其詐
    欺取財犯罪之不法行徑，規避檢警等執法人員之查緝，類此
    在社會上層出不窮之案件，亦迭經報導及再三批露，被告乃
    成年人，並有國中畢業之智識程度，自能預見將行動電話門
    號提供給不認識之他人，有可能遭他人使用於詐欺取財等財
    產犯罪之用。又於本案中，被告所申辦之上開門號已遭詐欺
    集團用以作為詐欺取財犯罪聯絡之用，而被告若未提供其上
    開門號供詐欺集團使用，被害人楊勝雄亦不致受騙匯款49萬
    7000元至詐欺集團所指定之上開高雄銀行帳戶內，故被告提
    供其前揭門號給詐欺集團使用，與被害人遭詐欺匯款之間，
    顯具關連性且已提供詐欺集團助力，自堪認被告確有幫助他
    人實施詐欺取財犯罪之不確定故意及犯行甚明。是被告有事
    實欄所載幫助詐欺取財犯行，事證明確，犯行堪以認定，應
    依法論科。
四、次按刑法上之幫助犯，係以幫助之意思，對於正犯資以助力
    ，而未參與實施犯罪之行為者而言（最高法院27年台上字第
    1333號、49年台上字第77號判例意旨參照）。是以如未參與
    實施犯罪構成要件之行為，且非以合同意思而係出於幫助之
    意思提供助力者，即屬幫助犯，而非共同正犯。本案被告林
    興隆基於幫助詐欺之故意，提供自己名義申辦上開門號之SI
    M 卡給真實姓名、年籍均不詳之詐財集團成員，作為該集團
    實行詐欺取財之犯罪工具，固使得不法份子得以遂行詐欺取
    財之犯行，然被告單純提供SIM 卡給他人使用之行為，並不
    等同於向被害人施以欺罔之詐術行為，亦無證據證明被告有
    參與詐欺取財犯行之構成要件行為，或與實行詐欺取財犯行
    之人有犯意聯絡，僅係對於該實行詐欺取財犯行之人資以助
    力，衡諸前揭說明，均應論以幫助犯。是核被告所為，係犯
    刑法第30條第1 項、第339 條第1 項之幫助詐欺取財罪。又
    被告並未實際參與詐欺犯行，所犯情節較正犯為輕，爰依刑
    法第30條第2 項規定，減輕其刑。復被告前有事實欄所載之
    有期徒刑執行完畢前科紀錄，有臺灣高等法院被告前案紀錄
    表存卷可考，其於受有期徒刑之執行完畢後5 年內，故意再
    犯本件有期徒刑以上之罪，依刑法第47條第1 項之規定，應
    論以累犯，並加重其刑。再依刑法第30條第2 項規定，被告
    犯行僅為幫助行為，按正犯之刑減輕之，並依法先加後減之
    。爰審酌被告提供行動電話門號SIM 卡供不法份子作為犯罪
    工具，助長犯罪歪風，不僅破壞社會治安及妨害金融秩序，
    並增加國家查緝犯罪及被害人尋求救濟之困難，所為實不足
    取，惟念其犯後於本院審理時坦承犯行，已具悔意，暨考量
    被告之犯罪手段等一切具體情狀，量處如主文所示之刑，並
    諭知如易科罰金之折算標準，以資懲儆。
據上論斷，應依刑事訴訟法第273 條之1 第1 項、第284 條之1
、第299 條第1 項前段，刑法第30條、第339 條第1 項、第41條
第1 項前段、第47條第1 項，刑法施行法第1 條之1 ，判決如主
文。
本案經檢察官盧葆清到庭執行職務。
中    華    民    國  100     年    6     月    24    日
                      刑事第五庭      法  官 劉美香
以上正本證明與原本無異。
如不服本判決應於收受送達後10日內向本院提出上訴書狀，並應
敘述具體理由；如未敘述上訴理由者，應於上訴期間屆滿後20日
內向本院補提理由書（均須按他造當事人之人數附繕本）「切勿
逕送上級法院」。
中    華    民    國   100    年    6     月    24    日
                                      書記官 陳仙宜
附錄本判決論罪科刑法條：
中華民國刑法第339條
（普通詐欺罪）
意圖為自己或第三人不法之所有，以詐術使人將本人或第三人之
物交付者，處5 年以下有期徒刑、拘役或科或併科1 千元以下罰
金。
以前項方法得財產上不法之利益或使第三人得之者，亦同。
前二項之未遂犯罰之。